臺灣新竹地方法院刑事簡易判決　　　　 99年度竹簡字第617號
聲　請　人　臺灣新竹地方法院檢察署檢察官
被　　　告　葉偉志
　　　　　　謝承孝
上列被告等因詐欺案件，經檢察官聲請以簡易判決處刑（99年度
偵字第4025號、第4026號、第7195號），本院判決如下：
    主  文
葉偉志幫助犯詐欺取財罪，處有期徒刑貳月，如易科罰金，以新
臺幣壹仟元折算壹日。緩刑貳年，緩刑期內付保護管束，並應於
判決確定後壹年內，向執行檢察官指定之政府機關、政府機構、
行政法人、社區或其他符合公益目的之機構或團體，提供陸拾小
時之義務勞務。
謝承孝幫助犯詐欺取財罪，處有期徒刑月，如易科罰金，以新
臺幣壹仟元折算壹日。
    事實及理由
一、本件犯罪事實：
（一）葉偉志、謝承孝均明知近年來臺灣社會盛行以虛設、租賃
      、借用或買賣人頭帳戶之方式，供詐騙集團作為詐欺他人
      交付財物或恐嚇他人交付贖金等不法用途，亦知金融機構
      帳戶係個人理財之重要工具，且關係個人財產、信用之表
      徵，應可預見他人向其收購金融機構帳戶之存摺、金融卡
      及可語音查詢個人存款帳戶之密碼者，目的及手段詭異，
      應有持帳戶等相關物件，供己詐騙或恐嚇他人錢財之意圖
      ，渠等亦知悉提供帳戶之存摺、金融卡供他人使用，具有
      幫助掩飾或藏匿他人犯罪所得財物之可能性，竟仍基於縱
      有人以其金融帳戶實施詐欺犯罪亦不違背其本意之幫助詐
      騙集團從事詐欺取財行為的犯罪意思，於民國98年11月中
      旬某日，由謝承孝指示葉偉志，將葉偉志所有之安泰商業
      銀行延平分行帳號000-00000000000000號帳戶（下稱安泰
      商銀帳戶）之存摺、提款卡及密碼，在臺北市萬華區之龍
      山寺旁「萊爾富便利商店」內，以新臺幣（下同）3,000
      元之代價，售予真實姓名、年籍不詳已成年之詐欺集團成
      員，得款則由謝承孝、葉偉志朋分花用。嗣該詐欺集團成
      員於取得上揭帳戶之存摺、提款卡及密碼後，即基於意圖
      為自己不法所有之詐欺取財犯意，分別為下列行為：(1)於
      99年1 月8 日下午5 時30分許，冒充雅虎購物中心主任致
      電盧佳樺，佯稱其前於該購物中心購物時，在簽收欄簽錯
      位置，導致誤為設定分期扣款，需至自動櫃員機操作取消
      云云，致盧佳樺陷於錯誤，於同日晚上6 時47分許，在桃
      園縣龜山鄉○○街之豐美郵局操作自動櫃員機，並依指示
      轉帳29,988元至上開安泰商銀帳戶內，旋遭提領一空；(2)
      於99年1 月8 日某時許，冒充雅虎奇摩拍賣網站賣家致電
      陳慧君，佯稱其前於網站購物時，交易轉帳操作錯誤，誤
      為設定分期扣款，需至自動櫃員機操作取消云云，致陳慧
      君陷於錯誤，於同日晚上6 時56分許，在苗栗縣頭份鎮○
      ○路1 號「全家便利商店」操作台新銀行自動櫃員機，並
      依指示轉帳25,725元至上開安泰商銀帳戶內，旋遭提領一
      空。嗣盧佳樺、陳慧君察覺有異，始知受騙，為警循線查
      獲上情。
（二）案經臺北市政府警察局大同分局報告臺灣士林地方法院檢
      察署檢察官呈請臺灣高等法院檢察署檢察長核轉臺灣新竹
      地方法院檢察署檢察官及臺灣新竹地方法院檢察署檢察官
      自動檢舉偵查後聲請簡易判決處刑【依刑事訴訟法第5 條
      、第7 條規定，本院有管轄權】。
二、證據：
（一）被告葉偉志於偵查中之自白。
（二）被告謝承孝於偵查中之供述。
（三）證人即被害人盧佳樺於警詢時之證述。
（四）證人即被害人陳慧君於警詢時之證述。
（五）證人即被告謝承孝之弟謝承浩於偵查中之證述。
（六）被告葉偉志之安泰商銀帳戶開戶基本資料、99年1 月8 日
      客戶存提記錄單等影本、存款往來對帳單各1 份。
（七）被害人盧佳樺之中華郵政自動櫃員機交易明細表影本1 紙
      。
（八）被害人陳慧君之台新銀行自動櫃員機交易明細表1 紙。
（九）被告謝承孝矢口否認有何提供帳戶供詐欺集團詐騙他人匯
      款之幫助詐欺犯行，辯稱：伊未向被告葉偉志借用上開安
      泰商銀帳戶，該帳戶係被告葉偉志自己拿去賣給他人，當
      時伊住在被告葉偉志租屋處，被告葉偉志有向伊表示要拿
      帳戶賣給他人，但不知其賣給何人云云。惟查：
  １、證人即同案被告葉偉志於偵查中結證稱：「（問：謝承浩
      表示謝承孝當時人在你租屋處，你從外面拿帳戶回來，就
      在你租屋處，直接將帳戶交給謝承孝？）是。就是像謝承
      浩講的一樣。」、「（問：你上次開庭為何說是交帳戶給
      謝承浩？是謝承浩跟你講他哥哥要用帳戶？還是謝承孝本
      人向你借該帳戶？）謝承孝跟我拿的。」、「（問：謝承
      孝當時以何種理由跟你借帳戶？）我只知道謝承孝當時在
      我租屋處內講一通電話，我從外面回來時，謝承孝就跟我
      說帳戶借他一下，他可以拿去生錢。」、「（問：謝承浩
      庭訊稱，你當時從外面回來你手上就已經拿著帳戶？）對
      ，我從外面回來手上就已經拿著帳戶。當時我在租屋處時
      ，謝承孝跟我說，你下樓去將你的帳戶交給一個男的，謝
      承孝有給我那男人的電話，叫我跟他用電話聯絡，謝承孝
      說我將帳戶交給那男的，就可以拿3,000 元回來給謝承孝
      ，謝承孝就可以拿那錢帶我去吃飯．．．謝承孝就叫我打
      電話給那男子，那男子就叫我過去龍山寺旁邊的萊爾富便
      利商店，我就過去萊爾富便利商店那邊將我的身份證影本
      、提款卡、存摺、密碼交給那男子．．．後來在我家樓下
      ，那男子交給我一個信封，裡面裝有3,000 元，我就將信
      封拿回來交給謝承孝。」、「（問：你有沒有印象謝承孝
      與那男的聯絡時，他們講什麼？）我沒有聽到，謝承孝有
      打電話跟那男子說等一下我會拿帳戶下去。我分到的好處
      就是謝承孝會帶我去吃飯、去玩．．．」、「（問：剛剛
      庭訊時你所述收購帳戶過程是否屬實？）是。」、「（問
      ：照你所述，是謝承孝向你收購你安泰銀行延平分行帳戶
      ，讓你拿帳戶給那男子，那男子再交付3,000 元予謝承孝
      ，謝承孝再帶你去吃飯、玩樂？）是。」等語（見臺灣新
      竹地方法院檢察署99年度偵字第4026號卷第40至42頁）。
  ２、證人即被告謝承孝之弟謝承浩於偵查中結證稱：「（問：
      為何葉偉志稱98年11月中旬某日在台北市○○路○段136
      號，將上開帳戶借給你？）不是我跟他借的，是葉偉志在
      98年某日上午，在上開地點，當時我哥謝承孝住在葉偉志
      家，我剛好過去，看到葉偉志在一樓拿一本存摺，其他東
      西我看不清楚，我有問葉偉志，葉偉志說是我哥哥謝承孝
      要借．．．」、「（問：你當時去葉偉志家時有沒有看到
      謝承孝？）有。當時謝承孝就住在葉偉志家，我上樓後，
      有看到葉偉志親手交帳戶存摺等給謝承孝。」等語（同上
      偵查卷第30至31頁）。
  ３、勾稽證人葉偉志、謝承浩前揭證言，就被告謝承孝親自向
      證人葉偉志借用其帳戶存摺等物一節所為陳述，互核相符
      ，並無二致；復參諸證人葉偉志與被告謝承孝係朋友關係
      ，證人謝承浩更為被告謝承孝之手足至親，衡情應無設詞
      構陷被告謝承孝之必要，且均經具結後始為上開證述，若
      屬虛偽陳述，猶須負擔較被告謝承孝所涉本件犯行更重罪
      責之偽證罪嫌，證人葉偉志、謝承浩當無甘冒受偽證罪之
      追訴處罰，為與事實不符陳述之理，況證人葉偉志尚坦認
      自身亦有幫助詐欺取財犯行，而非僅供述被告謝承孝犯罪
      資為推諉卸責，足堪認證人葉偉志、謝承浩之證言應均非
      虛妄，顯見被告謝承孝確係借用證人葉偉志所有上開安泰
      商銀帳戶，再由證人葉偉志依被告謝承孝之指示，將該帳
      戶出售並交付詐騙集團使用無訛，是被告謝承孝空言其未
      借用證人葉偉志之帳戶供詐騙集團使用云云，應屬脫罪卸
      責之詞，委不可採。至證人葉偉志雖於檢察官第1 次偵訊
      時以被告身分供稱：其將上開安泰商銀帳戶之存摺、提款
      卡、密碼，交給其友人謝承浩，因謝承浩表示其兄要借用
      上開帳戶等語（同上偵查卷第13至16頁），惟此已為證人
      謝承浩所否認，且證人葉偉志於檢察官第2 次偵訊時即以
      證人身分具結證述如前，復查無其他證據足資證明證人謝
      承浩亦有參與本件犯行，自應以證人葉偉志於第2 次偵訊
      時具結之上開證述為可採，附此敘明。
  ４、又按刑法上之故意，分直接故意（確定故意）與間接故意
      （不確定故意），「行為人對於構成犯罪之事實，明知並
      有意使其發生者」為直接故意；又「行為人對於構成犯罪
      之事實，預見其發生而其發生並不違背其本意者」為間接
      故意；而參以郵政儲金或銀行帳戶可供款項之存匯、提領
      ，一般人均可輕易申請開設，並無任何資格條件之限制，
      苟有使用金融存款帳戶之正當用途，自以使用其本人或可
      信賴之親友申請之帳戶，最為便利安全，始可避免帳戶名
      義人反悔或心存歹念，利用通知掛失止付、變更存戶印鑑
      圖章或換摺之方式，將帳戶內之款項領走一空，反致使用
      帳戶人蒙受損失，苟非為犯罪等不法目的或為掩飾自己真
      實身分，並藉以逃避查緝，依常情並無捨棄自己申設帳戶
      而迂迴以花費金錢或其他方法向無相當信賴關係之陌生人
      取得帳戶使用之理，且近年來以詐欺取財之犯罪類型層出
      不窮，該等犯罪，多數均係利用他人帳戶作為詐欺所得財
      物之出入帳戶，業經媒體廣為揭載，是依一般人通常之知
      識、智能及經驗，均已詳知向陌生人購買、承租或其他方
      法取得帳戶者，多係欲藉該帳戶取得不法犯罪所得，且隱
      匿帳戶內資金之實際取得人之身分，以逃避追查，被告謝
      承孝係成年且有智識之人，對於指示被告葉偉志交付上開
      安泰商銀帳戶之存摺、提款卡及密碼予該真實姓名年籍不
      詳之詐欺集團成員，將可能被用來作為詐欺取財等非法用
      途上，應有所預見，被告謝承孝顯有幫助詐欺取財之不確
      定故意存在，應堪認定，本件事證明確，被告謝承孝犯行
      堪予認定，應依法論科。
三、論罪及科刑：
（一）論罪：
  １、按幫助犯之成立，主觀上行為人須有幫助故意，客觀上須
      有幫助行為，亦即刑法上之幫助犯，係對於犯罪與正犯有
      共同之認識，而以幫助之意思，對於正犯資以助力，而未
      參與實施犯罪之行為者而言（最高法院75年度台上字第15
      09號、84年度台上字第5998號、第6475號、88年度台上字
      第1270號判決均同此意旨）。
  ２、本件被告葉偉志、謝承孝均基於幫助他人詐欺取財之不確
      定故意，將被告葉偉志所有安泰商銀帳戶帳戶之存摺、提
      款卡及密碼提供予詐騙集團成員使用，以利其誘使他人匯
      入款項後自該帳戶提領花用，被告2 人所為亦僅係刑法詐
      欺罪構成要件以外之行為，復無證據證明被告2 人有參與
      詐欺犯行之實施，應屬刑法第30條之幫助犯。又按刑法第
      28條之共同正犯，係指2 人以上共同實行犯罪之行為者而
      言，幫助他人犯罪，並非實行正犯，在事實上雖有2 人以
      上共同幫助他人犯罪，要亦各自負所幫助之罪責，仍無適
      用該條之餘地，最高法院33年上字第793 號判例意旨亦採
      同旨，是被告葉偉志與謝承孝2 人雖共同幫助詐欺集團成
      員實施詐欺行為，然渠等均為幫助犯，並非正犯，自無適
      用刑法第28條之餘地，聲請書認被告2 人就上開犯罪間，
      具犯意之聯絡及行為分擔，應論以共同正犯等語，尚有未
      洽，附此敘明。
  ３、查本件被告葉偉志、謝承孝以一提供帳戶之幫助行為，幫
      助詐騙集團詐取他人之財物，故被告2 人所為均係犯刑法
      第339 條第1 項、第30條第1 項前段之幫助詐欺取財罪。
      又被告2 人以一提供帳戶之幫助行為，幫助詐騙集團分別
      詐取盧佳樺、陳慧君2 人之財物，屬一次幫助詐欺行為而
      觸犯數法益之想像競合犯之裁判上一罪之關係，依刑法第
      55條規定，應僅成立1 次幫助犯罪行為。再被告2 人均係
      幫助他人犯罪，爰依刑法第30條第2 項之規定，按正犯之
      刑減輕之。
（二）科刑：
  １、主刑：審酌被告2 人明知近年來國內多有詐欺、恐嚇集團
      犯案，均係使用人頭帳戶以作為收受不法所得款項之手段
      ，竟仍為幫助他人詐欺之犯行，以助長犯罪集團惡行，供
      詐欺犯取得所騙財物之工具，其對於社會秩序之擾亂不言
      而喻，及其幫助詐欺行為對被害人造成之損害而無從求償
      ，兼衡被害人人數、被害人被騙金額，暨被告葉偉志犯罪
      後坦承犯行，態度尚可，惟被告謝承孝犯罪後仍否認犯行
      等一切情狀，分別量處如主文所示之刑，並諭知易科罰金
      之折算標準，以資懲儆。
  ２、緩刑及付保護管束：被告葉偉志前未曾因故意犯罪受有期
      徒刑以上刑之宣告，此有臺灣高等法院被告前案紀錄表及
      刑案資料查註紀錄表各1 份在卷可查，因一時失慮致罹刑
      典，經此次偵查程序及科刑之教訓後，應已知所警惕，更
      何況，對被告施以上開主文所示之短期自由刑將有可能產
      生諸多流弊：對於初犯者，若任意施以短期自由刑，將使
      其喪失對拘禁之恐懼，減弱其自尊心；又犯罪者之家屬在
      物質及精神上均將受到重大損失，將衍生更多社會問題；
      再者犯罪者被釋放時，社會復歸時往往遇到多種困難，成
      為促成其再犯之原因；且執行機構設施、人力有限，難以
      對受刑人全面達到教化之效果，若輕易對本案被告施以短
      期自由刑，將使其易受惡性之感染，成為再犯之原因，亦
      即本性善良者，若僅係偶然犯罪或過失犯罪，即受到短期
      自由刑之拘禁，則成為毫無變通地均送到龍蛇雜處之監所
      服刑，反而會使其學習犯罪不良習性及其他犯罪技巧，使
      該偶然犯罪或過失犯罪者下次再犯罪。因此似此短期自由
      刑既無益於改善受刑人惡性，又無威嚇之效果，反而導致
      受刑人將來再犯之危險提高，社會將付出更大成本，故本
      院同時基於以上短期自由刑缺失之考量，認對被告所宣告
      之刑，以暫不執行為適當，以觀後效，爰併予宣告緩刑2
      年，以啟自新。另為使其深切反省，爰依刑法第74條第2
      項第5 款之規定，諭知被告應於判決確定後1 年內，向執
      行檢察官指定之政府機關、政府機構、行政法人、社區或
      其他符合公益目的之機構或團體，提供60小時之義務勞務
      ，並依刑法第93條第1 項第2 款諭知緩刑期內付保護管束
      。至於被告究應向何政府機關、政府機構、行政法人、社
      區或其他符合公益目的之機構或團體提供義務勞務，屬執
      行之問題，應由執行檢察官斟酌全案情節及各政府機關、
      政府機構、行政法人、社區或其他符合公益目的之機構或
      團體之需求，妥為指定。再者，倘被告違反上開所定負擔
      情節重大，足認原宣告之緩刑難收其預期效果，而有執行
      刑罰之必要，依刑法第75條之1 第1 項第4 款規定，得撤
      銷其緩刑之宣告，併此敘明。
四、依刑事訴訟法第449 條第1 項前段、第450 條第1 項、第45
    4 條第1 項，刑法第339 條第1 項、第30條第1 項前段、第
    2 項、第41條第1 項前段、第74條第1 項第1 款、第2 項第
    5 款、第93條第1 項第2 款，刑法施行法第1 條之1 第1 項
    、第2 項前段，逕以簡易判決處刑如主文。
中    華    民    國   100    年    3     月    4     日
                    新竹簡易庭法  官          邱忠義
以上正本證明與原本無異。
如不服本判決，應於判決送達後10日內向本院提出上訴書狀。上
訴書狀應敘述具體理由，未敘述上訴理由者，應於上訴期間屆滿
後20日內補提理由書狀於本院（均須按他造當事人之人數附繕本
）「切勿逕送上級法院」。
中    華    民    國   100    年    3     月    4     日
                              書記官          王思穎
附錄本案論罪科刑實體法條全文：
刑法第339 條：
意圖為自己或第三人不法之所有，以詐術使人將本人或第三人之
物交付者，處5 年以下有期徒刑、拘役或科或併科1,000 元以下
罰金。
以前項方法得財產上不法之利益或使第三人得之者，亦同。
前二項之未遂犯罰之。
（罰金之貨幣單位改為新臺幣，並提高為30倍）
刑法第30條：
幫助他人實行犯罪行為者，為幫助犯。雖他人不知幫助之情者，
亦同。
幫助犯之處罰，得按正犯之刑減輕之。